【裁判字號】    97,台上,5398
【裁判日期】    971030
【裁判案由】    違反毒品危害防制條例
【裁判全文】
最高法院刑事判決            九十七年度台上字第五三九八號
上  訴  人  甲○○
上列上訴人因違反毒品危害防制條例案件，不服台灣高等法院高
雄分院中華民國九十五年一月十七日第二審更審判決（九十四年
度上更(二)字第三五四號，起訴案號：台灣高雄地方法院檢察署九
十年度偵字第二三００三號），提起上訴，本院判決如下：
    主  文
原判決撤銷，發回台灣高等法院高雄分院。
    理  由
本件原判決認定：上訴人甲○○意圖牟利，基於販賣第一級毒品
海洛因之概括犯意，自民國九十年十一月三日起至同年月二十一
日止，經由許年成以電信局（公司）設在高雄縣阿蓮鄉長佑醫院
旁之000000000號或000000000號公用電話，
於如其附表所示之時間，撥打上訴人使用之門號0000000
000號行動電話後，連續邀約許年成在阿蓮鄉後港村二十號旁
之福德祠交易，以一小包新台幣（下同）一千元之價格，販賣海
洛因予許年成六次，以一小包二千元之價格販賣海洛因予許年成
一次。嗣於同年十二月五日，許年成因另涉強盜案為警查獲而供
出上情，並於同日下午三時二十四分許，在台南縣警察局歸仁分
局關廟分駐所，以警方提供之門號0000000000號行動
電話，撥打前開上訴人所使用之行動電話，佯向其購買二千元之
海洛因，並約定在上開福德祠前交易，旋上訴人於同日下午四時
三十分許，依約騎乘機車攜帶海洛因前往上址交易，在許年成將
註記有「關廟」字樣之一千元紙鈔二張交予上訴人，上訴人正欲
打開機車置物箱取出海洛因交給許年成時，為在旁埋伏之警員當
場查獲，並由上訴人左手起獲上述一千元紙鈔二張，及自其機車
置物箱內搜獲海洛因三小包（淨重四．八九公克）等情，因而撤
銷第一審不當之科刑判決，依刑法第五十九條規定酌量減輕其刑
後，改判仍論處上訴人連續販賣第一級毒品（量處有期徒刑十年
）罪刑，固非無見。
惟查：(一)、檢察官就被告之全部犯罪事實，以實質上或裁判上一
罪起訴者，因其刑罰權單一，在審判上為一不可分割之單一訴訟
客體，法院應就全部事實予以合一審判，以一判決終結之，如僅
就其中一部分加以審認，而置其他部分於不論，即屬刑事訴訟法
第三百七十九條第十二款所稱「已受請求之事項未予判決」之違
法。本件檢察官之起訴事實為上訴人基於販賣海洛因之概括犯意
，自九十年十一月間起，連續在阿蓮鄉後港村二十號旁福德祠，
以一小包一千或二千元不等之價格，販賣海洛因予許年成「十餘
次」，嗣於同年十二月五日十六時三十分許在前開福德祠前為警
查獲等情，而依連續犯有毒品危害防制條例第四條第一項之販賣
第一級毒品罪嫌，提起公訴。原審僅就上訴人自九十年十一月三
日起至同年月二十一日止，連續販賣七次海洛因予許年成既遂及
一次未遂部分予以判決外，對上訴人其餘另被訴基於同一犯意，
逾上開次數，亦涉犯毒品危害防制條例第四條第一項罪嫌而具有
審判不可分關係之部分，是否成立犯罪？則未予論斷，自有已受
請求之事項未予判決之違法。(二)、原判決以許年成於第一審及原
審更(一)審時對其向上訴人購買海洛因之次數（不包括最後被警查
獲該次），或稱十多次，或謂三至四次，但不會超過五次；就其
向上訴人購買海洛因之價格，或稱每次一千元或二千元，或謂均
係一千元，前後不一，但經比對上訴人持用之門號000000
0000號行動電話與許年成坦陳用以聯絡購買毒品之0000
00000號及000000000號公共電話間之通聯紀錄，
彼此於九十年十一月三日、四日、七日、八日、十六日、十七日
、二十一日等七天均有聯絡，參酌上訴人於警詢時供陳其每次皆
係販賣二千元之海洛因，及為上訴人之利益著想，說明應認本件
許年成係向上訴人購買海洛因七次，其中六次各購買一千元，另
一次則購買二千元，共計購買八千元（見原判決第二頁第二十一
行至第五頁第一行、第九頁第四行至第十二行）。然依卷內資料
，上訴人於警詢時已自白其確有販賣海洛因予許年成三次，每次
一小包二千元等語，原判決既謂上訴人於警詢中之自白係出於自
由意志，並採該項自白資為論罪之部分依據（見原判決第四頁末
行至第五頁第一行、第六頁第九行、第十行），何以卻認定本件
許年成係向上訴人購買海洛因七次，其中僅一次購買二千元，餘
六次則各購買一千元？再者原判決既引用上訴人在警詢時承認販
賣海洛因予許年成三次採為證據，但與原判決所認定之販賣七次
既遂不符，此不符部分未說明其取捨證據之理由，亦有未合。又
依卷附台灣大哥大股份有限公司九十一年二月六日九一法警一一
四五六五號函附通聯紀錄所示，000000000號及000
000000號二支公共電話與上訴人所使用門號000000
0000號行動電話，於九十年十一月三日、四日、七日、八日
、十六日、十七日、二十一日等七天均有聯絡，但其中同年月七
日則有二次聯絡紀錄，第一次於十二時四十五分三十六秒，第二
次於二十二時六分五十七秒，二次相隔近十小時（見第一審卷第
二十二頁、第二十三頁、第二十七頁、第二十九頁）。原判決既
依憑許年成以前開二支公共電話與上訴人所使用門號00000
00000號行動電話於九十年十一月間通聯紀錄之次數，據以
計算上訴人販賣海洛因予許年成之次數，似認為每通聯一次，即
販賣一次，但何以僅認定上訴人於九十年十一月七日與許年成交
易海洛因一次？亦值詳酌。實情為何？尚不明瞭。乃原審未進一
步予以究明，並於理由內為必要之敘述，遽行判決，自嫌調查未
盡。以上或為上訴意旨指摘所及，或為本院得依職權調查之事項
，應認仍有撤銷發回更審之原因。又刑法部分條文於九十四年一
月七日修正、同年二月二日公布，並自九十五年七月一日起施行
，其中第五十六條之連續犯已經刪除，第六十四條、第六十五條
亦均有修正，更審時應注意及之。
據上論結，應依刑事訴訟法第三百九十七條、第四百零一條，判
決如主文。
中    華    民    國  九十七  年    十    月   三十   日
                      最高法院刑事第七庭
                          審判長法官  陳  世  雄
                                法官  魏  新  和
                                法官  吳  信  銘
                                法官  徐  文  亮
                                法官  韓  金  秀
      本件正本證明與原本無異
                                      書  記  官
中    華    民    國  九十七  年   十一   月    四    日
                                                     ｍ


司法院資訊處製作；財團法人民間司法改革基金會備份。
